臺灣士林地方法院刑事判決　　　　　 100年度審簡上字第15號
上　訴　人
即　被　告　余明達
　　　　　　林家漢
上　一　人
選任辯護人　劉貹岩律師
上列上訴人即被告等因詐欺案件，不服本院士林簡易庭中華民國
99年12月22日99年度士簡字第775 號第一審刑事簡易判決（聲請
簡易判決處刑書案號：臺灣士林地方法院檢察署99年度偵字第38
02號），提起上訴，本院管轄之第二審合議庭判決如下：
    主  文
原判決撤銷。
余明達幫助犯詐欺取財罪，處有期徒刑月，如易科罰金，以新
臺幣壹仟元折算壹日。緩刑年。
林家漢幫助犯詐欺取財罪，處有期徒刑月，如易科罰金，以新
臺幣壹仟元折算壹日。緩刑貳年，扣案之第一銀行帳戶（帳號：
00000000000 號）存摺封面影本及提款卡各壹張均沒收。
    事  實
一、余明達、林家漢依其常識及社會經驗，應有相當智識程度，
    各可預見其交付存摺、提款卡、密碼等帳戶資料予不熟識之
    他人使用，可能幫助不詳詐騙集團掩飾或隱匿其等因犯罪所
    得財物，避免檢警機關追查贓款流向，竟各基於幫助他人犯
    詐欺取財罪之不確定故意，
  (一)余明達於民國98年10月22日或23日下午某時許，在桃園縣內
    壢火車站附近之某全家便利商店前，將其甫於同年月22日開
    立之中國信託商業銀行（下稱中國信託銀行）帳號第000000
    000000號帳戶之存摺影本、提款卡及密碼等資料，交付予某
    真實姓名、年籍不詳之成年男子，以此方式幫助該人所屬詐
    騙集團從事詐欺犯行。
  (二)另林家漢亦於98年10月19日20時許，在臺北縣板橋市（現改
    制為新北市板橋區○○○路○ 段187 號1 樓前，將其所有之
    第一銀行帳號第00000000000 號之存摺封面影本、提款卡各
    1 張及密碼等資料，交予受上揭詐騙集團「蔡經理」指示前
    往收取之廖國楨（所涉詐欺犯行，業經臺灣板橋地方法院判
    處有期徒刑5 月確定）後，廖國楨於同日20時50分許，在上
    址為警據報查獲，並當場扣得林家漢所提供之上開第一銀行
    存摺封面影本及提款卡各1 張。林家漢經該「蔡經理」之人
    獲悉上情後，承前幫助他人犯詐欺取財罪之不確定故意，又
    於同年10月20至23日間之某時許，在臺北市○○區○○路23
    2 號前，將其所有之中國信託銀行帳號第0000000000000 號
    帳戶之存摺影本、提款卡及密碼，交付予受「蔡經理」指示
    前往收取帳戶資料之另名真實姓名、年籍不詳之成年男子，
    以此方式幫助「蔡經理」所屬詐騙集團從事詐欺犯行。
二、該詐騙集團成員於取得余明達、林家漢之前揭帳戶資料後，
    即基於意圖為自己或第三人不法所有之犯意，由該集團某成
    員佯裝為「PCHOME客服人員張志豪」，致電林明堂訛稱其先
    前之網路購物因系統問題致溢扣款項，需依指示操作自動提
    款機取消扣款云云，致林明堂陷於錯誤，遂依指示於附表所
    示時間，在臺北縣土城市（現改制為新北市土城區），以操
    作自動提款機之方式，分別將附表所示金額匯款轉帳至余明
    達及林家漢所提供上開帳戶內，而旋遭詐騙集團持余明達、
    林家漢所各提供之中國信託銀行提款卡將款項全數提領一空
    。嗣林明堂發覺有異，報警處理，始查悉上情。
三、案經基隆市警察局第二分局報請臺灣基隆地方法院檢察署呈
    請臺灣高等法院檢察署檢察長令轉臺灣士林地方法院檢察署
    檢察官偵查後聲請簡易判決處刑。
    理  由
一、按被告以外之人於審判外之言詞或書面陳述，除法律有規定
    者外，不得作為證據；又被告以外之人於審判外之陳述，雖
    不符同法第159 條之1 至第159 條之4 之規定，而經當事人
    於審判程序同意作為證據，法院審酌該言詞陳述或書面陳述
    作成時之情況，認為適當者，亦得為證據。當事人、代理人
    或辯護人於法院調查證據時，知有第159 條第1 項不得為證
    據之情形，而未於言詞辯論終結前聲明異議者，視為有前項
    之同意，刑事訴訟法第159 條第1 項及第159 條之5 分別定
    有明文。經查，本判決所引用之各該被告以外之人於審判外
    之陳述（含書面陳述），雖屬傳聞證據，惟當事人及辯護人
    迄至言詞辯論終結前均未就證據能力之有無聲明異議，本院
    審酌此等證據資料製作時之情況，尚無違法不當及證明力明
    顯過低之瑕疵，亦認為以之作為證據應屬適當，故揆諸前開
    規定，爰逕依刑事訴訟法第159 條之5 規定，認前揭證據資
    料均例外有證據能力，合先敘明。
二、上揭事實，業據上訴人即被告余明達、林家漢於本院準備程
    序及審理時均已坦承不諱（見本院卷第49頁背面、第70頁）
    ，核與證人即另案被告廖國楨於警詢時證述伊曾依「蔡經理
    」指示向林家漢收取上開第一銀行帳戶資料及證人即被害人
    林明堂於警詢時證述伊於接獲詐騙集團電話後，遂依指示操
    作自動提款機進而匯款轉出如附表所示款項之情節大致相符
    （分見臺灣士林地方法院檢察署99年度偵字第3802號偵卷第
    40至43頁、第45至47頁，臺灣基隆地方法院檢察署99年度偵
    字第688 號卷第34至35頁），復有上訴人即被告余明達、林
    家漢之中國信託銀行開戶資料、帳戶歷史交易查詢、被害人
    林明堂提供之中國信託自動櫃員機交易明細表影本9 紙（見
    上揭第688 號偵卷第47至48頁、第74至75頁、第81頁及第92
    至93頁）；此外，並有上訴人即被告林家漢所有之第一銀行
    存摺封面影本及提款卡各1 張扣案可資佐證，足認上訴人即
    被告2 人前開自白與事實相符，應可採信。本案事證明確，
    上訴人即被告等犯行洵堪認定，均應依法論科。
三、核上訴人即被告余明達、林家漢所為，各係犯刑法第30條第
    1 項、第339 條第1 項之幫助詐欺取財罪。又上訴人即被告
    2 人所犯之幫助詐欺犯行，係對正犯資以助力而未參與犯罪
    行為之實施，爰各依刑法第30條第2 項減輕其刑。原審以被
    告2 人所犯前開幫助詐欺罪之事證明確，各予以論罪科刑，
    固非無見。然按沒收為從刑之一種，原則上係從屬於主刑而
    存在，依主從不可分之原則，法院為被告有罪之判決時，自
    應附隨於主刑而一併宣告之，始稱適法（最高法院78年臺非
    字第72號判例、96年度臺上字第6274號、99年度臺上字第39
    17號等判決意旨參照）。本件原審判決僅於主文欄第1 項就
    上訴人即被告2 人所各犯之幫助詐欺罪各為科刑之諭知，未
    於上訴人即被告林家漢之主刑宣告後附隨為沒收從刑之宣告
    ，即有從刑未附隨於主刑一併宣告之違誤，揆諸上揭說明，
    即有未洽。是本件上訴人即被告2 人上訴指摘原判決不當，
    雖無理由，然原判決既有上述可議之處，自應由本院予以撤
    銷改判。爰審酌上訴人即被告2 人提供帳戶工具予他人使用
    ，所為影響社會正常交易安全，增加被害人尋求救濟之困難
    ，並使犯罪追查趨於複雜，對於社會金融秩序危害非輕，惟
    考量上訴人即被告余明達、林家漢犯後均已坦承犯行，上訴
    人即被告余明達已賠償被害人2 萬元之損失、上訴人即被告
    林家漢則已賠償被害人6 萬元之損失，犯後態度均尚佳，暨
    其等各因一時失慮之犯罪動機、目的及其生活狀況、智識程
    度等一切情狀，各量處如主文所示之刑，並各諭知易科罰金
    之折算標準，以示懲儆。至扣案上訴人即被告林家漢所有之
    第一銀行帳戶（帳號：00000000000 號）存摺封面影本及提
    款卡各1 張，均係其所有供本案幫助詐欺取財犯行所用之物
    ，業據其於警詢時供承明確（見偵3802號卷第131 頁），依
    刑法第38條第1 項第2 款、第3 項之規定，併予宣告沒收。
四、末查，上訴人即被告余明達、林家漢前均未曾因故意犯罪受
    有期徒刑以上刑之宣告，有上訴人即被告等2 人之臺灣高等
    法院被告前案紀錄表附卷可稽，其等因一時失慮，初罹刑章
    ，犯後均已坦承犯行，並各已賠償被害人部分損失，堪認上
    訴人即被告2 人經此次偵、審程序及刑之宣告後，當能知所
    警惕，信無再犯之虞，本院因認所宣告之刑，各以暫不執行
    為適當，爰各依刑法第74條第1 項第1 款之規定，就上訴人
    即被告余明達前揭所宣告之刑，併予宣告緩刑3 年，就上訴
    人即被告林家漢前揭所宣告之刑，併予宣告緩刑2 年，以觀
    後效，並啟自新。
據上論斷，應依刑事訴訟法第455 條之1 第1 項、第3 項、第36
9 條第1 項前段、第364 條、第299 條第1 項前段，刑法第30條
第1 項、第2 項、第339 條第1 項、第41條第1 項前段、第38條
第1 項第2 款、第3 項、第74條第1 項第1 款，刑法施行法第1
條之1 ，判決如主文。
本案經檢察官鄭伊鈞到庭執行職務。
中    華    民    國   100   年    5     月    31     日
                  刑事第一庭審判長法  官  李育仁
                                  法  官  王沛雷
                                  法  官  莊明達
以上正本證明與原本無異。
本件不得上訴。
                                  書記官  陳麗津
中    華    民    國   100   年    5     月    31     日
附表
  ┌──┬──────┬──────┬─────────┐
  │編號│時間        │金額（新臺幣│匯入帳戶          │
  ├──┼──────┼──────┼─────────┤
  │1   │98年10月23  │2 萬元      │林家漢之上揭中國信│
  │    │日18時57分  │            │託銀行帳戶        │
  ├──┼──────┼──────┼─────────┤
  │2   │98年10月23  │3 萬元      │余明達之上揭中國信│
  │    │日19時8 分  │            │託銀行帳戶        │
  ├──┼──────┼──────┼─────────┤
  │3   │98年10月23日│3 萬元      │同上              │
  │    │19時9分     │            │                  │
  ├──┼──────┼──────┼─────────┤
  │4   │98年10月23日│3 萬元      │同上              │
  │    │19時11分    │            │                  │
  ├──┼──────┼──────┼─────────┤
  │5   │98年10月23日│3 萬元      │同上              │
  │    │19時12分    │            │                  │
  ├──┼──────┼──────┼─────────┤
  │6   │98年10月23日│3 萬元      │林家漢之上揭中國信│
  │    │19時18分    │            │託銀行帳戶        │
  ├──┼──────┼──────┼─────────┤
  │7   │98年10月23日│3 萬元      │同上              │
  │    │19時19分    │            │                  │
  ├──┼──────┼──────┼─────────┤
  │8   │98年10月23日│3 萬元      │同上              │
  │    │19時22分    │            │                  │
  ├──┼──────┼──────┼─────────┤
  │9   │98年10月23日│1 萬元      │同上              │
  │    │19時25分    │            │                  │
  └──┴──────┴──────┴─────────┘